臺灣雲林地方法院民事簡易判決
110年度虎簡字第124號
原      告  吳宥權  
法定代理人  丁玟瑄  
訴訟代理人  白裕棋律師（法扶律師）
被      告  蘇正心  

            順彰救護車有限公司


法定代理人  王泉文  
上列當事人間請求損害賠償事件，本院於中華民國111年1月26日
言詞辯論終結，判決如下：
    主      文
被告應連帶給付原告新臺幣肆拾玖萬元，及被告甲○○自民國一百
一十年六月八日起；被告順彰救護車有限公司自民國一百一十年
六月二十日起，均至清償日止，按週年利率百分之五計算之利息
。
訴訟費用由被告連帶負擔。
本判決得假執行，但被告如以新臺幣肆拾玖萬元為原告預供擔保
，得免為假執行。 
    事實及理由
一、被告甲○○經合法通知，未於言詞辯論期日到場，核無民事訴
    訟法第386條各款所列情形，爰依原告聲請，由其一造辯論
    而為判決。
二、原告起訴主張：
　㈠被告甲○○為被告順彰救護車有限公司（下稱順彰公司）僱用
    之救護車司機，於民國108年6月2日11時51分許，駕駛車牌
    號碼0000-00號救護車（下稱系爭救護車），沿雲林縣虎尾
    鎮三合里雲95線道由北往南方向直行，行經雲94縣道與雲95
    縣道之交岔路口（下稱系爭交岔路口）時，原應注意是否有
    來車，並隨時採取必要之安全措施，適訴外人即原告之父吳
    健志駕駛車牌號碼0000-00號自用小客車（下稱系爭自小客
    車），沿雲林縣虎尾鎮三合里雲94縣道由東往西方向直行至
    系爭交岔路口，被告甲○○疏未注意該處紅燈號誌，貿然闖越
    ，因而撞擊訴外人吳健志所駕綠燈直行之系爭自小客車（下
    稱系爭車禍事故），致訴外人吳健志受有左側顱骨缺損、硬
    腦膜出血、腦出血、蜘蛛膜下腔出血、急性呼吸衰竭、外傷
    性水腦症、肺炎、胸骨骨折及左側多數肋骨骨折、雙側肺挫
    傷、臉部多處撕裂傷及肢體多處撕裂傷等重大難治之傷勢，
    經送醫救治後，住院期間臥床肢體無力，以鼻胃管灌食，需
    專人24小時照顧，自我日常生活無法維持，無工作能力，幾
    乎無法言語，目前安置於養護中心，已達重傷程度。
　㈡被告甲○○於行經系爭交岔路口時，疏未注意紅燈號誌，貿然
    闖越，因而發生系爭車禍事故，致訴外人吳健志受有上開重
    傷害，屬侵害訴外人吳健志之身體、健康等人格法益且情節
    重大。
　㈢原告為訴外人吳健志之獨子，目前由原告之母擔任親權人。
    訴外人吳健志於系爭車禍事故發生前，原本行動自如、健康
    狀況良好，且可扶育原告、接送原告上下學、共同出遊，同
    享天倫，惟今因系爭車禍事故導致上開情形，致原告無法與
    父親共享天倫外，亦喪失受父親扶養權利，被告甲○○本件侵
    權行為顯已不法侵害原告基於子女關係之身分法益情節重大
    。依行政院主計總處家庭收支調查表，民國108年度雲林縣
    平均每人月消費支出新臺幣（下同）18,114元為基準，由訴
    外人吳健志每月負擔2分之1扶養費9,057元（計算式：18,11
    4元÷2＝9,057元）計算，至原告120年10月12日成年為止，本
    可享有約134萬元（計算式：9,057元×12月×12.33年＝1,340,
    073元，小數點以下四捨五入）之扶養費給付，卻因被告甲○
    ○之行為受嚴重侵害，所受損失甚鉅，惟考量訴外人吳健志
    就系爭車禍事故亦有肇事原因等情，請求於過失相抵後之精
    神慰撫金49萬元。
　㈣被告順彰公司為被告甲○○之僱主，且系爭車禍事故係發生於
    被告甲○○駕駛系爭救護車執行職務期間，被告順彰公司應與
    被告甲○○對原告負連帶損害賠償責任。
　㈤並聲明：被告甲○○、順彰公司（下除分稱外，合稱被告二人
    ）應連帶給付原告49萬元，暨自起訴狀繕本送達各被告翌日
    起至清償日止，按年息百分之5計算之利息；願供擔保請准
    宣告假執行。
三、被告部分：
　㈠被告甲○○經合法通知，未於最後言詞辯論期日到場，僅於先
    前調解及言詞辯論期日到場表示：願意去籌看看本件賠償金
    額，請求給予相當時間等語。
　㈡被告順彰公司辯以：對於被告甲○○於系爭車禍事故發生時為
    被告順彰公司僱用的司機，被告甲○○駕駛系爭救護車就系爭
    車禍事故有過失，並造成訴外人吳健志重傷害的情形均不爭
    執，但訴外人吳健志之母親已聲請監護宣告，應由被告順彰
    公司之保險公司做一致性金額賠償，而不是分成二件來向被
    告順彰公司請求等語。並聲明：請求駁回原告之訴。
四、本院之判斷：
  ㈠被告甲○○受僱於被告順彰公司，於前揭時間，駕駛系爭救護
    車執行前往醫院欲載運臨終病患返家之職務時，闖越紅燈號
    誌穿越系爭交岔路口，致與訴外人吳健志所駕駛綠燈號誌直
    行之系爭自小客車發生碰撞，訴外人吳健志因而受有顱骨骨
    折併顏面骨骨折、硬腦膜上下出血、急性呼吸衰竭、外傷性
    水腦症、胸骨骨折及左側多數肋骨骨折、雙側肺挫傷、臉部
    多處撕裂傷及肢體多處撕裂傷等傷害，意識嚴重障礙、無法
    言語，日常生活均無法自我維持，完全仰賴他人，症狀已固
    定，已達重大難治之重傷害程度等事實，未見兩造予以爭執
    ，並有原告所提出之經濟部商工登記公示資料查詢服務、訴
    外人吳健志彰化基督教醫療財團法人彰化基督教醫院108年9
    月2日診斷書、108年10月9日診斷書、臺灣雲林地方檢察署
    （下稱雲林地檢署）檢察官109年度調偵字第344號起訴書（
    見本院卷第17頁至第27頁）為憑，且經本院依原告聲請調取
    被告甲○○因系爭車禍事故所涉刑事過失傷害案件即本院110
    年度交易字第120號刑事案件（下稱系爭刑事案件）卷宗查
    核無訛，復有系爭刑事案件判決附卷可查（見本院卷第125
    頁至第128頁），該部分事實首堪認定。
  ㈡行車速度，依速限標誌或標線之規定，無速限標誌或標線者
    ，應依下列規定：一、行車時速不得超過50公里。但在設有
    快慢車道分隔線之慢車道，時速不得超過40公里，未劃設車
    道線、行車分向線或分向限制線之道路，時速不得超過30公
    里；消防車、救護車、警備車、工程救險車及毒性化學物質
    災害事故應變車執行任務時，得不受前項行車速度之限制，
    且於開啟警示燈及警鳴器執行緊急任務時，得不受標誌、標
    線及號誌指示之限制；汽車行駛至交岔路口，其行進、轉彎
    ，應依下列規定：一、應遵守燈光號誌或交通指揮人員之指
    揮，遇有交通指揮人員指揮與燈光號誌並用時，以交通指揮
    人員之指揮為準；汽車行駛時，駕駛人應注意車前狀況及兩
    車並行之間隔，並隨時採取必要之安全措施，道路交通安全
    規則第93條第1項第1款、第2項、第102條第1項第1款、第94
    條第3項前段分別定有明文。又緊急醫療救護法所稱緊急醫
    療救護，包括下列事項：一、緊急傷病、大量傷病患或野外
    地區傷病之現場緊急救護及醫療處理。二、送醫途中之緊急
    救護。三、重大傷病患或離島、偏遠地區難以診治之傷病患
    之轉診。四、醫療機構之緊急醫療；前項救護車非因情況緊
    急，不得使用警鳴器及紅色閃光燈，緊急醫療救護法第3條
    、第17條第2項亦分別定有明文。被告甲○○駕駛系爭救護車
    ，於系爭車禍事故發生時，係欲載運臨終病患返家而於前往
    醫院之途中，顯非執行前揭緊急醫療救護法所稱緊急醫療救
    護行為，復難認有何情況緊急之情形，依緊急醫療救護法第
    17條第2項規定，不得使用警鳴器及紅色閃光燈，自亦當無
    道路交通安全規則第93條第2項所定得不受行車速度限制或
    標誌、標線及號誌指示限制之規定適用，至屬明確，其仍駕
    駛系爭救護車闖越紅燈號誌，且以超越該處時速限制50公里
    之時速80至90公里高速行駛（見系爭刑事案件警卷第18頁反
    面被告甲○○警詢筆錄、第39頁道路交通事故調查表㈠），致
    發生系爭車禍事故，因而使訴外人吳健志受有前揭重傷害，
    其過失行為與系爭車禍事故之發生及訴外人吳健志重傷害之
    結果有相當因果關係。系爭刑事判決固然認定被告甲○○駕駛
    系爭救護車係執行緊急任務而得闖越紅燈，與本院認定不同
    ，然並不拘束本院之認定。至訴外人吳健志駕駛系爭自小客
    車行經系爭交岔路口，行向雖為綠燈號誌，惟現場並無特定
    障礙物遮蔽視線、視距良好（見系爭刑事案件警卷第37頁道
    路交通事故現場圖、第39頁道路交通事故調查表㈠、第51頁
    至第83頁現場照片），及考量系爭救護車當時應有使用警鳴
    器及紅色閃光燈之情狀（見系爭刑事案件雲林地檢署109年
    度偵字第808號卷第44頁被告甲○○偵訊筆錄、110年度調偵字
    第344號卷第66頁被告順彰公司法定代理人偵訊筆錄），訴
    外人吳健志應無不能注意前方往來車輛之情形，其疏未注意
    ，貿然穿越系爭交岔路口，致與系爭救護車發生碰撞，就系
    爭車禍事故發生與有過失，茲審酌系爭車禍事故發生原因及
    原因力之強弱，本院認被告甲○○應負擔百分之90、訴外人吳
    健志應負擔百分之10之過失責任。
  ㈢不法侵害他人之身體者，被害人雖非財產上之損害，亦得請
    求賠償相當之金額；前二項規定，於不法侵害他人基於父、
    母、子、女或配偶關係之身分法益而情節重大者，準用之，
    民法第195條第1項、第3項定有明文。此條第3項規定乃保護
    基於父母或配偶與本人之親密關係所生之身分法益所為之規
    定。為免此項身分權所蘊含之權利過於廣泛，立法者尚加諸
    需此項身分權受侵害而情節重大之要件，始有本項適用。至
    何謂身分權受侵害而屬情節重大，應係以請求權人與被侵害
    人間父母子女關係之親情、倫理及生活相互扶持與幫助之身
    分法益已完全剝奪，諸如呈現植物人狀態、受監護宣告等無
    法照顧自己生活需仰賴父母子女之長期照料，已難期待其回
    應父母子女間之親情互動、相互扶持之情感需求，始足當之
    。又受僱人因執行職務，不法侵害他人之權利者，由僱用人
    與行為人連帶負損害賠償責任，民法第188條第1項亦定有明
    文。經查原告為102年生，為訴外人吳健志未成年之子，有
    原告所提出之戶籍謄本附卷可查（見本院卷第29頁），訴外
    人吳健志因系爭車禍事故受有上載重傷害，意識嚴重障礙、
    無法言語，日常生活均無法自我維持，完全仰賴他人，恢復
    為事故發生前生理狀態之機會渺茫，堪認原告因被告甲○○之
    侵權行為，已無法享有受訴外人吳健志扶養之權利，亦無從
    再與訴外人吳健志為親情互動、相互扶持，堪認原告就基於
    父子關係之親情、倫理及生活上相互扶持與幫助之身分法益
    確已受到侵害，且已達情節重大之程度。又被告甲○○於系爭
    車禍事故發生時，係受僱於被告順彰公司，執行駕駛系爭救
    護車之職務，被告順彰公司復未能舉證其選任受僱人及監督
    職務之執行已盡相當之注意或縱加以相當之注意而仍不免發
    生損害，則原告依前揭規定請求被告二人連帶給付精神慰撫
    金，自屬有據。被告順彰公司雖以訴外人吳健志另已由其母
    親聲請監護宣告，另案求償，應合併請求賠償云云，然原告
    與訴外人吳健志之請求權基礎各自獨立，原告本得單獨本於
    自身請求權向被告二人求償，被告順彰公司所辯並無可採。
  ㈣不法侵害他人之人格權，被害人受有非財產上損害，請求加
    害人賠償相當金額之慰撫金時，法院對於慰撫金之量定，應
    斟酌實際加害情形、所造成之影響、被害人所受精神上痛苦
    之程度、雙方之身分、地位、經濟狀況及其他各種情形，以
    核定相當之數額。身分法益與人格法益同屬非財產法益，上
    開有關人格法益受侵害酌定慰撫金之標準，自得為衡量因身
    分法益受侵害所生損害賠償金額之參考。另損害之發生或擴
    大，被害人與有過失者，法院得減輕賠償金額或免除之，民
    法第217條第1項定有明文。此規定目的在謀求加害人與被害
    人間之公平，故在裁判上法院得以職權減輕或免除之，無待
    當事人抗辯（最高法院85年台上字第1756號判決意旨可參）
    。本院審酌被告甲○○過失情狀、所致原告精神痛苦程度、其
    與原告教育程度、家庭狀況、職業、家庭經濟狀況及被告二
    人行為後態度等一切情狀，及本院依職權調取之原告與被告
    甲○○稅務電子閘門資料（見本院卷第29頁至第101頁），再
    經適用過失相抵之法則，依比例減輕後，認原告請求被告二
    人給付49萬元之非財產損害，應屬適當。
  ㈤給付無確定期限者，債務人於債權人得請求給付時，經其催
    告而未為給付，自受催告時起，負遲延責任；其經債權人起
    訴而送達訴狀，或依督促程序送達支付命令，或為其他相類
    之行為者，與催告有同一之效力；遲延之債務，以支付金錢
    為標的者，債權人得請求依法定利率計算之遲延利息；應付
    利息之債務，其利率未經約定，亦無法律可據者，週年利率
    為百分之5，民法第229條第2項、第233條第1項前段及第203
    條業已分別明定。本件原告請求被告二人損害賠償，核屬給
    付未定期限，被告二人應自受催告時起始負遲延責任。則原
    告請求被告二人分別自起訴狀繕本送達翌日即被告甲○○自11
    0年6月8日起；被告順彰公司自110年6月20日起，均至清償
    日止，按週年利率百分之5計算之利息，亦有理由。
五、從而，原告依侵權行為之法律關係，請求被告二人連帶給付
    49萬元，及被告甲○○自110年6月8日起；被告順彰公司自110
    年6月20日起，均至清償日止，按週年利率百分之5計算之利
    息，為有理由，應予准許。
六、本件事證已臻明確，兩造其餘攻擊防禦方法及所舉證據，經
    審酌結果，與本件判決結論均無影響，爰不一一論述，附此
    敘明。
七、本件係適用簡易程序所為被告敗訴之判決，依民事訴訟法第
    389條第1項第3款規定，應依職權宣告假執行，原告聲請供
    擔保宣告假執行，核無必要；並依同法第392條第2項規定，
    依職權酌定被告供相當金額為擔保後，得免予假執行。
八、訴訟費用負擔之依據：民事訴訟法第78條、第85條第2項。
中　　華　　民　　國　　111 　年　　2 　　月　　16　　日
                  虎尾簡易庭  法  官　黃麗文
以上正本證明與原本無異。
如不服本判決，須於判決送達後20日內向本庭（臺灣雲林地方法
院虎尾簡易庭）提出上訴狀。（須按他造當事人之人數附繕本）
。
中　　華　　民　　國　　111 　年　　2 　　月　　16　　日
                              書記官  曾鈺仁